【裁判字號】    98,重訴,490
【裁判日期】    990608
【裁判案由】    確認買賣關係不存在等
【裁判全文】
臺灣板橋地方法院民事判決             98年度重訴字第490號
原      告  第一商業銀行股份有限公司
法定代理人  戊○○
訴訟代理人  陳柏廷律師
被      告  辛○○
            庚○○
共      同
訴訟代理人  丁○○
被      告  己○○
            甲○○
共      同
訴訟代理人  楊貴森律師
被      告  壬○○
訴訟代理人  張泰昌律師
複  代理人  陳淑玲律師
            賴志凱律師
被      告  乙○○
訴訟代理人  王雅婷律師
上列當事人間確認買賣關係不存在等事件，於民國99年5月25日
言詞辯論終結，本院判決如下：
    主  文
原告之訴駁回。
訴訟費用由原告負擔。
    事實及理由
一、訴狀送達後，原告不得將原訴變更或追加他訴，但請求之基
    礎事實同一者，不在此限，民事訴訟法第255條第1項第2款
    定有明文，查原告於民國98年12月29日以被告甲○○已將本
    件訴訟標的物通謀虛偽出賣予被告乙○○，追加乙○○為被
    告，揆之上開規定，核無不合，應予准許。又按確認法律關
    係之訴，非原告有即受確認判決之法律上利益者，不得提起
    之，民事訴訟法第247條第1項前段定有明文，所謂即受確認
    判決之法律上利益，係指因法律關係之存否不明確，致原告
    在私法上之地位有受侵害之危險，而此項危險得以對於被告
    之確認判決除去之者而言（最高法院27年臺上字第316號、
    42年臺上字第1031號、52年臺上字第1240號判例意旨參照）
    ，查原告主張伊為被告庚○○、辛○○之債權人，庚○○、
    辛○○將其個別所有之坐落台北縣新莊市○○段0546地號土
    地（權利範圍：10,000分之96）及其上3287建號建物即門牌
    號碼台北縣新莊市○○街41巷4號9樓房屋（下稱系爭9樓房
    地）、坐落台北縣新莊市○○段0546地號土地（權利範圍：
    10,000分之150）及其上3290建號建物即門牌號碼台北縣新
    莊市○○街41巷4號11樓房屋（下稱系爭11樓房地）設定最
    高限額抵押權新台幣（下同）1,800萬元予被告壬○○（註
    ：原告起訴後，壬○○僅保留系爭11樓房地第2順位抵押權
    500萬元，其餘已無抵押權登記），復以買賣為原因，移轉
    所有權登記予被告甲○○、己○○，甲○○復將系爭9樓房
    地移轉所有權登記予乙○○，庚○○、辛○○與壬○○間就
    系爭房地設定抵押權之行為，與甲○○、己○○、乙○○間
    就系爭房地之買賣及移轉所有權登記行為均屬通謀虛偽意思
    表示，顯已危害原告對庚○○、辛○○債權求償之權利，是
    以庚○○、辛○○與壬○○間，與甲○○、己○○、乙○○
    間究否存有借款債權、買賣關係，顯對原告私法上之地位有
    影響，即有法律上地位不安之狀態，而此不安之狀態，得以
    對於渠等之確認判決除去之，故原告提起本件訴訟，當有受
    確認判決之法律上利益。
二、原告起訴主張：(一)主債務人即訴外人嘉笙企業有限公司（下
    稱嘉笙公司）於94年12月14日邀同辛○○、庚○○為連帶保
    證人，立具保證書、約定書向原告借款25筆共計4,774萬元
    ，另按約定計算利息及違約金，嘉笙公司因資金週轉困難，
    於97年10月6日向經濟部中小企業處提出財務融通紓困申請
    ，98年5月17日起未依約繳息，屢經催討，均未置理，本金
    尚欠4,631萬6,000元，依約視為全部到期，連帶保證人辛○○、庚○○依法自應負連帶清償責任。(二)庚○○、辛○○竟
    同時於97年9月18日將其分別所有之系爭9樓、11樓房地設定
    本金最高限額1,800萬元之抵押權予壬○○，復於同年10月6
    日分別出賣系爭9樓、11樓房地並將其所有權移轉登記予甲○○、己○○。(三)庚○○、辛○○未將抵押權塗銷即將房地
    出賣予甲○○、己○○，實難令人相信買賣契約關係確實存
    在，虛偽之情易於想見，系爭房地買賣行為顯有通謀虛偽意
    思表示，依民法第87條第1項之規定，應屬無效。(四)嘉笙公
    司法定代理人游銘輝與辛○○係配偶關係，與庚○○係兄妹
    ，而房地流向姊妹己○○，時間點於97年10月6日向經濟部
    中小企業處提出財務融通紓困申請時，游銘輝顯然係聯合家
    族做虛偽交易以脫產。(五)另壬○○與嘉笙公司或游銘輝間應
    無借貸關係，蓋以房屋殘值而論，一般人於商業動機上當向
    銀行質借利率較低而無向民間質借之道理，該抵押權之設定
    應屬伊與游銘輝及辛○○、庚○○、己○○之通謀，依民法
    第87條之規定亦屬無效。(六)甲○○於98年10月20日將系爭9
    樓房地出賣予乙○○，當時該房地尚有壬○○之抵押權設定
    ，若為正常買賣自應塗銷抵押權，惟同日卻作住所變更登記
    ，實不符土地交易常情，顯示該買賣確屬通謀虛偽，爰依民
    法第87條第1項、第113條、第242條、第767條、第179條、
    第213條規定提起本件訴訟等情。並聲明：(一)確認辛○○與
    己○○間就系爭11樓房地，於97年10月6日之買賣關係及移
    轉所有權之行為不存在暨於97年11月5日所為移轉所有權之
    登記應予塗銷，回復登記為辛○○所有。(二)確認壬○○就己○○所有系爭11樓房地由台北縣新莊地政事務所於登記日期
    97年9月18日以莊登字第324790號收件登記，擔保對嘉笙公
    司與游銘輝之擔保債權總金額500萬元之借款債權不存在，
    該抵押設定登記應予塗銷。(三)確認庚○○與甲○○間就系爭
    9樓房地，於97年10月6日之買賣關係及移轉所有權之行為不
    存在暨於97年10月21日所為移轉所有權之登記應予塗銷，回
    復登記為庚○○所有。(四)確認甲○○與乙○○間就系爭9樓
    房地，於98年8月14日之買賣關係不存在及移轉所有權之行
    為暨於98年10月20日所為移轉所有權之登記應予塗銷，回復
    登記為庚○○所有。
三、辛○○、庚○○則以：(一)因原告不願增加貸款，辛○○不得
    不轉向民間即壬○○借貸以為嘉笙公司之救急金，辛○○原
    打算向壬○○商借1,800萬元，取500萬元償還原告並塗銷其
    抵押權設定，然原告不同意，因而只借到1,000萬元，又壬○○要求至少需有1不動產設定第一順位抵押權，故取170
    萬3,033元清償庚○○以其房地向台北郵局借貸供嘉笙公司
    運用之貸款及塗銷抵押權設定，並將系爭房地設定1,800萬
    元抵押權予壬○○，嘉笙公司才得以擺脫困境。(二)己○○與
    辛○○雖有親屬關係，然依親屬法規定，其財產與辛○○毫
    無關係，嘉笙公司自92年起即開始向己○○借貸供營運使用
    ，況系爭11樓房地交易時，已遭原告設定800萬元之抵押權
    。按通謀虛偽假買賣之前提須無債務及交付價金，然己○○
    確有借貸款項予嘉笙公司，且以500萬元購買只剩居住殘餘
    價值之不動產，對原告有何不利，況本項交易之買賣過程均
    經正常作業完成，報請財政部台灣省北區國稅局審核通過後
    發給非屬贈與移轉證明書並完納稅捐過戶。又系爭11樓房地
    於原告聲請假處分時，法院核定其價值為1,150萬元，而買
    賣時該不動產已設定2,600萬元之抵押權，買受人概括承受
    抵押權並交付現金500萬元購買，亦即以3,100萬元之價格購
    買，此價格已超過法院認定之3倍，而以原告之專業竟稱通
    謀虛偽買賣。(三)庚○○係游銘輝之妹，對嘉笙公司之經營從
    不過問，因任職中華郵政，具有穩定之工作及薪資，故原告
    同意庚○○擔任嘉笙公司之連帶保證人，且自始未要求庚○○提供不動產供設定抵押，嘉笙公司因需資金周轉，自90年
    11月8日起即開始向庚○○調借，庚○○念及兄妹關係乃將
    自有資金及部分外借款項無息借其使用，又聽聞兄長埋怨原
    告對其信貸減縮，乃傾全力幫忙，將自有房地供嘉笙公司之
    民間借貸設定抵押。庚○○與甲○○之不動產買賣係屬實質
    交易行為，並無如原告所言有虛偽不實情事。況系爭9樓、
    11樓房地於買賣時已有1,800萬元之抵押設定，就房屋之殘
    餘價值而言應屬零（假處分時法官鑑定價格為1,210萬元）
    ，然甲○○以160萬元之價金購買，且其中80萬元係匯給嘉
    笙公司作為企業經營使用，基此，上開買賣行為並無如原告
    所言之假買賣與損害債權之事等語置辯。並聲明：駁回原告
    之訴。
四、己○○、甲○○則以：(一)辛○○及庚○○僅係嘉笙之連帶保
    證人，依法律規定，雖應就嘉笙公司所負債務負連帶清償責
    任，但於法院為連帶清償判決確定前，與常人無異，並非確
    定判決之債務人，就此並無任何法律上地位不安之狀態。另
    就系爭11樓房地，原告尚設定有800萬元之第一順位抵押權
    ，如認其有保護債權之必要，何以不實施抵押權，則提起本
    件確認之訴，顯無保護之必要。(二)按通謀虛偽意思表示係屬
    權利障礙事項，應由主張者負舉證證明之責，是原告應就庚○○、辛○○、甲○○、己○○間之買賣關係有通謀虛偽之
    意思表示負舉證責任。惟依起訴狀所載之事證觀之，原告並
    未就該部分舉證證明之。(三)辛○○與己○○於97年7月9日即
    已就系爭11樓房地訂立買賣契約，該不動產買賣契約書第3
    頁繳款備忘錄，上載97年9月9日己○○支付辛○○500萬元
    之價金，而己○○於付款當日即以其配偶丙○○之名義匯款
    500萬元至游銘輝於彰化銀行（帳號0000-00-000000號）之
    帳戶，由上足證己○○就買受系爭11樓房地有支付價金，原
    告認辛○○與己○○間之系爭買賣關係係無償，顯無理由。
    (四)庚○○與甲○○於97年10月6日就系爭9樓房地訂立買賣契
    約，上開買賣契約書第2條約定，本買賣含已被抵押權設定
    1,800萬元之概括承受外，雙方同意就其殘值買賣價款為160
    萬元整，第3條第2項約定乙方（即庚○○）同意以前向甲方
    （即甲○○）所借貸之80萬元作為訂金，餘款（即80萬元）
    甲方同意於98年3月10日之前匯給乙方。因庚○○為協助游
    銘輝資金周轉，曾分別於97年9月25日、10月1日向甲○○借
    60萬元、20萬元，剩餘之80萬元，甲○○則於98年3月4日由
    其台灣中小企業銀行松山分行帳號：00000000000帳戶，匯
    款至庚○○郵局之帳戶中，是足以證明庚○○與甲○○間，
    就系爭9樓房地有支付價金，原告認庚○○、甲○○間之系
    爭買賣關係係無償，顯無理由等語置辯。並聲明：駁回原告
    之訴。
五、壬○○則以：(一)游銘輝於97年7、8月間透過友人向壬○○表
    示因嘉笙公司需求資金周轉欲商借款項，並表示可提供其妻
    辛○○、其妹庚○○所有之系爭11樓、9樓房地設定最高限
    額抵押權作為擔保，壬○○基於人情考量，允諾在合理條件
    下協助其度過經營難關。(二)當時辛○○所有系爭11樓房地，
    已設定第一順位最高限額抵押權800萬元予原告，而庚○○
    所有系爭9樓房地，亦有設定第一順位最高限額抵押權予中
    華郵政公司，壬○○表示應取得第一順位最高限額抵押權對
    其借款債權較有保障，游銘輝乃告知壬○○，原告之未清償
    債權約500萬元，而中華郵政公司之未清償債權則約170萬元
    。是以，雙方初步協議由壬○○代償前揭2筆未清償債務，
    以塗銷上開2筆不動產之第一順位最高限額抵押權，而全部
    借貸之款項計為1,500萬元，並同時於上開2筆不動產上共同
    設定1,800萬元之最高限額抵押權。壬○○調取相關資料後
    發現游銘輝積欠原告464萬9,350元，原告並不同意由壬○○
    代償而塗銷該第一順位之800萬元最高限額抵押權。就此，
    雙方再次協議消費借貸之款項改為1,000萬元，而上開2筆不
    動產仍共同設定1,800萬元之最高限額抵押權，並由壬○○
    代償中華郵政公司之未清償債權170萬3,033元，以塗銷其第
    一順位最高限額抵押權。至於辛○○所有系爭11樓房地，則
    不由壬○○代償原告之未清償債權，改採由壬○○在其上設
    定第二順位最高限額之抵押權。(三)據此，嘉笙公司及其法定
    代理人游銘輝即於97年9月19日簽定乙紙「借款憑證」予壬○○，同日並由嘉笙公司及其法定代理人游銘輝、辛○○、
    庚○○共同開立2紙切結書及乙紙擔保本票予壬○○為證。
    而壬○○則於同日先行開立面額170萬3,043元之支票乙紙代
    償中華郵政公司未清償債務170萬3,043元（加10元手續費）
    ，並簽發面額500萬元之支票乙紙交付予嘉笙公司之法定代
    理人游銘輝。嗣壬○○確定系爭9樓房地已於97年9月22日塗
    銷中華郵政公司之第一順位最高限額抵押權，即於同日再行
    開立另乙紙面額329萬6,957元之支票交予嘉笙公司之法定代
    理游銘輝，以上共計1,000萬元。綜上，壬○○就嘉笙公司
    及其法定代理人游銘輝之系爭借款債權係屬真實。(四)壬○○
    之所以塗銷系爭9樓房地之抵押權，係因系爭9樓房地於98年
    10月20日以買賣為由自甲○○過戶予乙○○後，為向上海商
    業儲蓄銀行板橋分行（下稱上海商銀）貸款800萬元，上海
    商銀要求在系爭9樓房地設定第一順位最高限額抵押權才願
    撥款，故甲○○、乙○○乃向壬○○洽商，要求壬○○配合
    塗銷系爭9樓房地之第一順位最高限額抵押權，渠等願將上
    開貸款中之750萬元由上海商銀逕行匯入壬○○之帳戶，以
    返還壬○○之部分借款。(五)壬○○透過熟悉銀行作業程序之
    代辦余春慈地政士向上海商銀詢問，其行員吳文宗告知由於
    銀行作業之流程問題，壬○○須先配合塗銷系爭9樓房地之
    第一順位最高限額抵押權，並由上海商銀取得，上海商銀始
    會核貸撥款800萬元。壬○○為求穩當，乃於98年11月2日請
    余春慈先行將系爭房地9樓之土地及建物登記謄本自網路上
    下載以供憑辦，並要求乙○○、甲○○及上海商銀承辦行員
    吳文宗提出書面憑據，乙○○及甲○○即於98年11月4日書
    立乙紙「撥款委託書」，並於98年11月5日由上海商銀承辦
    行員吳文宗再於其上載明「同意書」確認其內容。上開撥款
    委託書暨同意書，除有乙○○、甲○○、上海商銀及承辦行
    員吳文宗之印戳蓋印外，並載明有「（新台幣捌佰萬元中）
    新台幣柒佰伍拾萬元整匯入玉山銀行新莊分行，帳號：00
    00000000000，戶名：壬○○」、「四、本案標的於上海銀
    行取得第一順位抵押權謄本後次壹工作日完成撥款。…。此
    致壬○○。」。嗣壬○○即依上開協議內容委託余春慈於98
    年11月11日辦理塗銷系爭9樓房地之第一順位最高限額抵押
    權完畢。(六)事後余春慈查調系爭9樓房地之土地及建物登記
    謄本，赫然發現系爭9樓房地於98年11月3日已為假處分登記
    ，對此，上海商銀告知因系爭9樓房地已為假處分登記無法
    依約予以撥款，壬○○平白塗銷系爭9樓房地之第一順位最
    高限額抵押權，卻未實際取得分文之清償，損失不可說不鉅
    等語置辯。並聲明：駁回原告之訴。
六、乙○○則以：(一)原告既主張乙○○與甲○○間之買賣為通謀
    虛偽，則應負舉證責任，不得僅憑乙○○與辛○○、庚○○
    、游銘輝均為花蓮人，即遽以認定乙○○有通謀虛偽。(二)訂
    約當時系爭9樓房地為甲○○所有，乙○○相信登記謄本記
    載，基於信賴登記原則，應受絕對之保障。(三)乙○○與甲○○約定買賣價金除了概括承受壬○○的第一順位抵押權外，
    應另行給付180萬元（參見買賣契約書第2條），而乙○○於
    簽約時已付現金10萬元，其餘170萬元約定待乙○○向上海
    商銀轉貸後，由銀行直接撥款50萬元入甲○○設於台灣中小
    企銀松江分行00000000000號帳戶內作為第二次付款，俟貸
    款完成後2個月，乙○○付清尾款120萬元（總計180萬元+承
    受第一順位）。乙○○依約持相關證件向上海商銀辦理設定
    抵押借款，依該行規定，上海銀行雖先設定第二順位抵押權
    人，但該行撥款時，壬○○必須先塗銷第一順位抵押權；惟
    第一順位抵押權人壬○○於其債權未獲清償前，不可能塗銷
    第一順位，為此乃由上海商銀簽立撥款委託書及撥款同意書
    出示予壬○○，壬○○於債權可望獲得滿足的情況下同意塗
    銷第一順位抵押權，由上海商銀遞升為第一順位抵押權人。
    不料，壬○○於98年11月11日辦理塗銷第一順位抵押權時，
    並未注意原告於98年11月3日已為假處分之查封登記，進而
    辦畢抵押權塗銷手續。當上海商銀欲撥款時，發現最新謄本
    上已有假處分之登記，故決定暫不撥款，因而產生上海商銀
    有設定抵押權之登記，但迄無撥款之行為，致使壬○○抵押
    權之設定已塗銷，但所擔保之債權未獲清償，因此失去第一
    順位優先權之保障。綜上，適足以證明乙○○與甲○○間確
    有真實之買賣關係存在，否則何需塗銷壬○○之最高限額抵
    押權（9樓與11樓共同設定1,800萬元給壬○○，11樓為第二
    順位，第一順位為原告，9樓壬○○為第一順位），而改向
    上海商銀設定較低額度之最高限額抵押960萬元（實際轉貸
    約定800萬元）。換言之，若有虛偽買賣，何須如此有利於
    原告之行為，且當時原告正進行假處分聲請，乙○○若為虛
    偽行為，則必設定更多之債權，不會反而降低，由此可證乙○○係信賴登記而買受之善意第三人。況向上海商銀轉貸之
    款項亦係做為清償壬○○第一順位債權，此由撥款委託書（
    一(4)1.明白約定750萬元整匯入玉山銀行新莊分行，帳號：
    0000000000000，戶名：壬○○）之記載，益徵乙○○與甲○○間確有合法之買賣關係等語，資為抗辯。並聲明：原告
    之訴駁回。
七、原告主張主債務人嘉笙公司於94年12月14日邀同辛○○、庚○○為連帶保證人，立具保證書、約定書向原告借款25筆共
    計4,774萬元，按約定計算利息及違約金，嘉笙公司因資金
    週轉困難，於97年10月6日向經濟部中小企業處提出財務融
    通紓困申請，自98年5月17日起未依約繳息，屢經催討，均
    未置理，本金尚欠4,631萬6,000元，依約視為全部到期，連
    帶保證人辛○○、庚○○依法自應負連帶清償責任，又庚○○、辛○○於97年9月18日將其分別所有之系爭9樓、11樓房
    地設定本金最高限額1,800萬元之抵押權予壬○○，於同年
    10月6日即嘉笙公司聲請企業紓困之同一天，分別出賣系爭9
    樓、11樓房地並將其所有權移轉登記予甲○○、己○○，甲○○復於98年10月20日將系爭9樓房地出售予乙○○之事實
    ，有保證書、約定書、借據、經濟部中小企業處協助企業經
    營資金服務申請表、系爭房地之土地暨建物登記簿謄本及異
    動索引等影本附卷可稽（本院卷一第8至68頁、第138至150
    頁），且為辛○○、庚○○、壬○○、己○○、甲○○、乙○○所不爭執，自堪信為真實。
八、原告復主張庚○○、辛○○於97年9月18日將其分別所有之
    系爭9樓、11樓房地設定最高限額本金1,800萬元之抵押權予
    壬○○，於同年10月6日出售系爭9樓、11樓房地予甲○○、
    己○○，甲○○於98年10月20日再將系爭9樓房地出售予乙○○，上開抵押權設定及房地買賣行為均係通謀虛偽意思表
    示而無效之事實，則為辛○○、庚○○、壬○○、己○○、
    甲○○、乙○○所否認，並以前詞置辯。經查：
  (一)按債權人以債務人（即表意人）與第三人（即相對人）通謀
    虛偽意思表示作為訴訟原因出而主張者，依舉證責任分配之
    原則，自應由該債權人先行立證，又不能僅因當事人間有特
    殊親誼關係或價金之交付不實，即謂其買賣係通謀虛偽成立
    （最高法院48年台上字第29號判例、86年度台上字第3865號
    裁判參照）。查原告主張庚○○、辛○○將所有系爭房地設
    定抵押權予壬○○，庚○○、辛○○、甲○○、己○○、乙○○間就系爭房地所為買賣行為及所有權移轉登記行為均為
    通謀虛偽意思表示而無效，既為庚○○、辛○○、壬○○、
    甲○○、己○○、乙○○所否認，自應由原告就前開利己主
    張負舉證之責，惟原告並未積極舉證以實其說，僅以庚○○
    、辛○○、己○○、乙○○有親屬關係；甲○○未塗銷抵押
    權即出售予乙○○；系爭9樓房地之前後買賣契約格式及內
    容相同；庚○○仍持續住在該地，均與常情有違等情，即推
    論庚○○、辛○○設定抵押權予壬○○，庚○○、辛○○、
    甲○○、己○○、乙○○間就系爭不動產所為買賣行為及所
    有權移轉登記行為均為通謀虛偽意思表示而無效，自屬無據
    。
  (二)原告雖主張就房屋殘值觀之，壬○○與嘉笙公司或游銘輝間
    應無借貸關係，係通謀虛偽意思表示而無效云云。惟據壬○○所提未清償債權計算暨代償帳戶通知、本票、支票、匯款
    回條、匯款申請書等件觀之（本院卷一第114、124、125、
    128、129頁），壬○○確曾於97年9月19日代償庚○○於中
    華郵政170萬3,043元之房屋貸款、並分別於97年9月19日、9
    月22日給付嘉笙公司各500萬元、329萬6,957元，共計1,000
    萬元，是壬○○抗辯嘉笙公司及其法定代理人游銘輝向其借
    款1,000萬元，並提供庚○○所有系爭9樓房地、辛○○所有
    系爭11樓房地，設定本金最高限額1,800萬元之抵押權（本
    院卷一第116、123、124、126、127頁），應為可採。
  (三)原告復主張辛○○、庚○○未將抵押權塗銷即將房地賣給己○○、甲○○，實難令人相信買賣契約關係確實存在，系爭
    房地買賣行為顯有通謀虛偽意思表示云云。惟據己○○所提
    游銘輝彰化銀行活期儲蓄存款存摺所載（本院卷一第161、
    162頁），己○○之配偶丙○○確曾於97年9月9日匯500萬元
    至游銘輝於彰化銀行之帳戶，則己○○與辛○○於97年7月9
    日所定之不動產買賣契約（本院卷一第158至160頁），應為
    真實。又據甲○○所提郵政跨行匯款申請書、庚○○之郵政
    存簿儲金簿（本院卷一第167至169頁）觀之，甲○○確實分
    別於97年9月25日給付嘉笙公司60萬元、97年10月1日給付游
    銘輝20萬元、98年3月4日給付庚○○80萬元，共計160萬元
    ，則甲○○與庚○○於97年10月6日所定不動產買賣契約書
    （本院卷一第163至166頁），應為真實，庚○○、辛○○、
    甲○○、己○○抗辯其間之買賣均有支付價金，洵屬有據。
  (四)原告另主張甲○○、乙○○間之買賣契約書與庚○○、甲○○間之買賣契約書格式、內容均相同，顯然有第三人幕後操
    作，其房地買賣難認定為真實等語。惟據乙○○所提撥款委
    託書觀之（本院卷一第316頁），乙○○與上海商銀約定撥
    款750萬元予壬○○、撥款50萬元予甲○○，則乙○○與甲○○於98年8月14日所定不動產買賣契約書併其第3條付款約
    定（本院卷一第312至315頁），應為真實，乙○○抗辯其向
    甲○○購買系爭9樓房地，雙方約定買賣價金除了概括承受
    壬○○的第一順位抵押權外，應另行給付180萬元，於簽約
    時已付現金10萬元，其餘170萬元待上海商銀轉貸後，由銀
    行直接撥款50萬元入甲○○設於台灣中小企銀松江分行0000
    0000000號帳戶內作為第二次付款，俟貸款完成後2個月付清
    尾款120萬元等語，亦堪採信。
  (五)查庚○○、辛○○於97年9月18日將所有之系爭9樓、11 樓
    房地共同設定抵押權予壬○○，於97年10月6日分別將系爭9
    樓、11樓房地出賣予甲○○、己○○，並完成所有權移轉登
    記，當時嘉笙公司尚未違約，直迄98年5月17日，始未依約
    繳息，致借款債權視為全部到期等情，為兩造所不爭執，是
    庚○○、辛○○於設定抵押權、為買賣行為及所有權移轉登
    記行為當時，嘉笙公司均按期清償借貸債務，庚○○、辛○○並無須與嘉笙公司負連帶清償責任之情事，原告尚無可以
    對連帶保證人庚○○、辛○○請求負連帶保證責任之權利存
    在，併此述明。
  (六)綜上所述，庚○○、辛○○於設定抵押權、為買賣行為並移
    轉所有權登記時，連帶保證債務均尚未發生，且壬○○就系
    爭房地取得抵押權，甲○○、己○○、乙○○就系爭房地取
    得所有權均有支付對價，益見庚○○、辛○○與壬○○間之
    抵押權設定，庚○○、辛○○、甲○○、己○○、乙○○間
    之買賣行為並非通謀虛偽意思表示。
九、從而，原告依民法第87條第1項、第113條、第242條、第767
    條、第179條、第213條規定，請求確認壬○○就系爭11樓房
    地之抵押債權500萬元及庚○○、辛○○將系爭9樓、11樓房
    地分別出賣予甲○○、己○○暨甲○○將系爭9樓房地轉賣
    予乙○○之買賣關係、移轉所有權行為不存在，並請求壬○○塗銷抵押權登記，甲○○、己○○、乙○○塗銷系爭房地
    所為所有權移轉登記，回復登記為庚○○、辛○○所有，為
    無理由，不應准許。
十、本件事證已臻明確，兩造其餘攻擊防禦方法及舉證，核與判
    決結果不生影響，爰不一一論述，併此敘明。
十一、訴訟費用負擔之依據：民事訴訟法第78條。
中    華    民    國    99    年    6     月    8     日
                  民事第二庭法  官  連士綱
以上正本係照原本作成
如對本判決上訴，須於判決送達後20日內向本院提出上訴狀
中    華    民    國    99    年    6     月    8     日
                            書記官  吳俞玲

司法院資訊處製作；財團法人民間司法改革基金會備份。
